【裁判字號】    86,訴,1744
【裁判日期】    891227
【裁判案由】    偽造文書等
【裁判全文】
臺灣桃園地方法院刑事判決                        八十六年度訴字第一七四四號
    公  訴  人  臺灣桃園地方法院檢察署檢察官
    被      告  丙○○
右列被告因偽造文書等案件，經檢察官提起公訴（八十六年度偵緝字第二００號），
本院判決如左：
        主  文
丙○○連續意圖為自己不法之所有，以詐術使人將本人之物交付，處有期徒刑拾月，
緩刑參年。
        事  實
一、丙○○自民國八十四年一月間起，召集程振城、甲○○、乙○○、江明郎等會員
    組織內標制之民間互助會，由丙○○自任會首，每會均為新臺幣（下同）二萬元
    ，共計召集十七會，會期自八十四年一月十五日開標起，至八十五年四月十五日
    止，以每月之十五日為開標日，開標地點則設於丙○○位在台北縣樹林鎮○○街
    三二之二號之住處，詎丙○○基於意圖為自己不法之所有之概括犯意，趁無人到
    場開標之會期，分別於八十四年六月十五日、同年十月十五日、同年十二月十五
    日及不詳之會期內之開標日，分別冒用會員甲○○、程振城、乙○○、江明郎之
    名義，偽以三千八百元之利息得標，再以電話通知其他活會會員，該其他活會會
    員因此陷於錯誤，誤以為係前開各該人得標，因此交付當期之會款予丙○○。嗣
    該互助會進行至尾會未開標，前開被冒用名義之會員始知受騙。
二、案經程振城之妻告發而由臺灣桃園地方法院檢察署檢察官偵查起訴。
        理  由
一、訊據被告丙○○對於右開事實坦承不諱，與被害人甲○○、程振城、乙○○於偵
    訊及本院調查、審理時之指陳互核相符，此外，並有互助會單一紙在卷可憑，本
    件事證明確，被告犯行足堪認定。
二、核被告所為，係犯刑法第三百三十九條第一項之詐欺取財罪。被告連續詐欺取財
    之犯行，時間緊接，所犯係構成要件相同之罪名，顯係基於概括犯意為之，為連
    續犯，應依刑法第五十六條之規定加重其刑。爰審酌被告犯後坦認犯行無訛、其
    犯罪手段、犯罪之所得等一切情狀，量處如主文所示之刑。又被告前未曾受有期
    徒刑以上刑之宣告（此有本院刑案被告全國前案紀錄表一紙在卷可稽），其因為
    人倒債，為籌資金，一時失慮，致罹刑典，其經此教訓，當知所警惕，信無再犯
    之虞，本院認其刑以暫不執行為適當，爰併予宣告緩刑三年，以啟自新。
三、公訴意旨另以：（一）被告丙○○於犯右開犯行即冒標會員甲○○、程振城、乙○○、江明郎之會時，尚有偽造各該會員名義之標單，於標單上填寫利息金額，
    因認被告尚涉犯刑法第二百十六條、第二百二十條第一項、第二百十條之罪嫌云
    云。（二）被告丙○○復基於前開意圖為自己不法所有之概括犯意，明知其並無
    資力，仍於八十五年三月間，在桃園縣桃園市○○街七十三號丁○○住處，以借
    票週轉為籍口並保證將錢匯入丁○○帳戶，欲向丁○○借用支票，使丁○○陷於
    錯誤，出借五張面額共八十萬三千元之支票，詎丙○○將前開支票轉讓予他人後
    ，屆期竟未將票款匯入丁○○帳戶，致前開支票屆期均遭退票，因認其尚涉犯刑
    法第三百三十九條第一項之罪嫌云云。按犯罪事實應依證據認定之，無證據不得
    推定其犯罪事實，刑事訴訟法第一百五十四條定有明文。又認定不利於被告之事
    實，須依積極證據，苟積極證據不足為不利於被告事實之認定時，即應為有利於
    被告之認定，更不必有何有利之證據，最高法院三十年上字第八一六號著有判例
    可資參照。又按刑法上詐欺罪之成立，以意圖為自己不法之所有，以詐術使人將
    本人或第三人之物交付為要件；所謂以詐術使人交付，必須被詐欺人因其詐術而
    陷於錯誤，若所用方法不能認為詐術，亦不致使人陷於錯誤，即不構成該罪（最
    高法院四十六年台上字第二六０號判例參照）。經核公訴人認定被告右揭犯罪，
    無非係以右揭事實業據告訴人丁○○指訴甚明，核與證人程振城、甲○○證述相
    符，並有切結書、互助會單各一紙在卷足憑，為其主要論據。訊據被告固不否認
    有前開冒標事實及向告訴人丁○○借票及退票之事實，惟辯稱：伊冒標會員甲○○、程振城、乙○○、江明郎之會，並無填寫標單，是直接以電話通知其他會員
    甲○○、程振城、乙○○、江明郎四人得標並以何金額得標等事項；伊本係做塑
    膠印刷製板之事業，於八十三年、八十四年間生意不好，又被其他客戶倒債，才
    會向告訴人丁○○借票，況伊之前已向丁○○借票二、三十次以上，伊都有還錢
    ，本次向丁○○借票亦有告訴丁○○是要週轉之用，伊無詐騙之意圖，僅係事後
    無力軋票款等語。經查：證人甲○○於偵查時及本院調查時證稱僅去開標一次，
    該次係鄭坤焉得標，證人程振城則於偵查時及本院調查時證稱伊沒有去開標過，
  都是被告事後以電話連絡伊何人以何金額得標，該等證人均無目擊被告於開標現
    場偽以前開會員之名義填寫並行使標單。再查，告訴人丁○○於告訴狀中即已載
    明被告向伊借票時有表明係要借票週轉之用，其再於八十六年七月廿四日偵訊時
    陳稱被告向伊說週轉不靈，才來向伊調現，伊則係被告之客戶，又於同年八月五
    日偵訊時陳稱被告以前向伊借票好幾次了，每次皆有在十幾萬元之譜，且被告皆
    有按時清償，可見告訴人丁○○於借票予被告時即係明知被告之財務狀況不佳需
    要借款週轉，其因與被告相互往來多次，被告均信用良好，再加以其係被告之客
    戶，所以才應允借票予被告，並非係因被告施用何等詐術陷於錯誤而借票予被告
    ；復查，被告辯稱伊被客戶倒債，亦於偵查時提出王明賢、林武建、興可塑膠彩
    色印刷有限公司所開立之支票共五紙，以實其說，可見其並非故意不依與告訴人
    丁○○之約定軋所借之支票票款（此亦頂多涉及是否故意不履行債務之給付遲延
    之民事問題，尚與詐欺之判斷無直接之關涉）。此外，復查無其他積極證據，足
    以證明被告有何公訴人所指上開各犯行，被告各該犯罪尚屬不能證明，衡諸首開
    法條及判例要旨，本應依法諭知無罪之判決，然各該部分若成罪，第一部分則與
    論罪部分具有牽連犯裁判上一罪之關係，第二部分則與論罪部分具有連續犯裁判
    上一罪之關係，爰均不另為無罪之諭知。
據上論斷，應依刑事訴訟法第二百九十九條第一項前段，刑法第五十六條、第三百三
十九條第一項、第七十四條第一款，罰金罰鍰提高標準條例第一條前段，判決如主文
。
本案經檢察官張春暉到庭執行職務
中      華      民      國      八十九    年    十二    月      廿七    日
                                臺灣桃園地方法院刑事第一庭
                                      法  官    曾  雨  明
右正本證明與原本無異。
如不服本判決，應於判決送達後十日內向本院提出上訴狀( 應附繕本 )，上訴於
臺灣高等法院。
                                      書記官    戴  育  萍
中        華        民        國    九十    年    一    月      二      日
附論罪科刑依據之法條：
刑法第三百三十九條第一項
意圖為自己或第三人不法之所有，以詐術使人將本人或第三人之物交付者，處五年以
下有期徒刑、拘役或科或併科一千元（已提高十倍為一萬元）以下罰金。


司法院資訊處製作；財團法人民間司法改革基金會備份。
